臺灣高等法院刑事判決
111年度上訴字第577號
上  訴  人  臺灣士林地方檢察署檢察官
上  訴  人  
即  被  告  周志強


選任辯護人  孫治平律師
被      告  李崇璋



選任辯護人  陳慶鴻律師
            楊媛婷律師
上列上訴人等因被告等偽造文書案件，不服臺灣士林地方法院11
0年度訴字第411號，中華民國110年12月15日所為之第一審判決
（起訴案號：臺灣士林地方檢察署110年度偵字第4168號），提
起上訴，本院判決如下：
    主  文
原判決關於甲○○被訴偽造印章無罪部分撤銷。
甲○○犯偽造印章罪，處有期徒刑參月，如易科罰金，以新臺幣壹
仟元折算壹日。緩刑貳年，並於本判決確定後壹年內向公庫支付
新臺幣肆萬元。
未扣案偽造之「丙○○」印章乙只，沒收。
其他上訴駁回。
    事  實
一、乙○○前為優耐德股份有限公司(下稱優耐德公司)負責人，王
    清義(已歿，所涉偽造文書罪嫌部分，另由檢察官為不起訴
    處分)為與優耐德公司配合之會計師，蘇麗雯(所涉偽造文書
    罪嫌部分，另由檢察官為不起訴處分)則為王清義之員工。
    優耐德公司於民國96年間，因有資金需求，乙○○乃與甲○○洽
    談投資優耐德公司事宜，甲○○以擔任優耐德公司負責人，及
    將乙○○名下之臺北市○○區○○路000巷00弄00號房地過戶予甲○○為條件，允諾投資優耐德公司。嗣甲○○於96年5月8日擔任
    優耐德公司負責人，並提供新臺幣1,000萬元資金，但未如
    數依約給付允諾乙○○之全部投資款。嗣優耐德公司經營不善
    ，乙○○、王清義遂決定將優耐德公司辦理清算解散，因無法
    與甲○○取得聯繫，乙○○、王清義竟共同基於行使偽造私文書
    及使公務員登載不實之犯意聯絡，於100年11月21日上午9時
    許，在臺北市○○區○○路000巷00號6樓優耐德公司會議室內，
    推選未到場表示受任與否之甲○○擔任優耐德公司清算人，並
    由王清義在如附表一編號1至6所示之文書上盜蓋甲○○印文，
    表彰如附表一所示各欄文書之意思，另由王清義指示不知情
    之蘇麗雯，於如附表一編號4、5所示文書上之會計、製表欄
    蓋用蘇麗雯之印文，以滿足該等財報製表人與審核人不同之
    形式而接續偽造私文書，再由王清義指示蘇麗雯，將如附表
    一編號1至6所示偽造私文書及其他辦理公司清算程序所需之
    文件，於100年11月25日向臺灣士林地方法院提出而行使之
    ，使承辦之司法事務官形式審查後，將前開呈報甲○○為清算
    人之不實事項准予備查於案卷審理單、函文等公文書內，足
    生損害於甲○○及臺灣士林地方法院對於公司清算人資料管理
    之正確性。
二、甲○○於96年5月8日擔任優耐德公司負責人後，明知丙○○並未
    授權其使用丙○○名義為任何法律行為，竟基於偽造印章之犯
    意，於96年5月8日至98年2月23日間某時許，先以不詳之方
    式，偽造丙○○印章，之後誤於如附表二編號1至3所示之文書
    上用印，足生損害於丙○○，並於如附表二所示之時間，向臺
    北市商業處提出。嗣因優耐德公司斯時之名義負責人為甲○○
    ，臺北市商業處遂認優耐德公司負責人印鑑有誤而退件。嗣
    經檢察官於本案偵查程序中調閱優耐德公司登記變更卷宗，
    始發現上情。
三、案經甲○○訴由臺灣士林地方檢察署檢察官偵查起訴。
    理  由
甲、有罪部分：
壹、證據能力：
一、按被告以外之人於審判外之言詞或書面陳述，除法律有規定
    者外，不得作為證據。又被告以外之人於審判外之陳述，雖
    不符合刑事訴訟法第159條之1至第159條之4之規定，但經當
    事人於審判程序同意作為證據，法院審酌該言詞陳述或書面
    陳述作成時之情況，認為適當者，亦得為證據；當事人、代
    理人或辯護人於法院調查證據時，知有同法第159條第1項不
    得為證據之情形，而未於言詞辯論終結前聲明異議者，視為
    有前項之同意。刑事訴訟法第159條第1項及第159條之5分別
    定有明文。本件檢察官、上訴人即被告乙○○、甲○○及其等辯
    護人就本判決所引用之被告以外之人於審判外之陳述，於本
    院均不爭執證據能力（見本院卷第82至88頁），且迄言詞辯
    論終結前均未聲明異議，經本院審酌該等證據之作成情況，
    核無違法取證或其他瑕疵，認均適為本案認定事實之依據，
    依刑事訴訟法第159條之5規定，均有證據能力。
二、又本件認定事實引用之卷內其餘非供述證據（詳後述），並
    無證據證明係公務員違背法定程序取得，依同法第158條之4
    規定反面解釋，均有證據能力。
貳、實體方面：
一、認定事實所憑證據及理由：
　㈠如事實欄一所示部分：
　　上開如事實欄一所示部分，業據乙○○於原審、本院坦承不諱
    （見原審卷第122至123、158頁，本院卷第81、88、205頁）
    ，且據甲○○於偵訊指述明確（見臺灣士林地方檢察署109年
    度他字第937號卷，下稱他卷，卷一第109至113頁），並經
    證人丙○○（見他卷卷一第227至231頁）、林秀琴（見他卷卷
    二第56、64至68頁）、蘇麗雯（見他卷卷二第118至124頁）
    、曾士晉（見他卷卷二第28至30頁）、曾瑞凱（見他卷卷二
    第96至102頁）於偵訊證述綦詳，復有如附表一各編號「卷
    證出處」欄所示之偽造文書及100年12月13日士院景民司善1
    00年度司司字第187號函在卷可稽（見他卷卷一第81頁），
    足認乙○○前開任意性自白確與事實相符，應可採信。
　㈡如事實欄二所示部分：
　　甲○○固坦承其於如附表二所示之時間在如附表二所示之文件
    上蓋用「丙○○」之印文3枚，惟否認有為如事實欄二所示犯
    行，辯稱：我並沒有偽造「丙○○」之印章，只是在我親自申
    請優耐德公司解散登記、印鑑變更而製作如附表二所示文書
    時，誤蓋「丙○○」之印章，因為時間太久，我不記得為何自
    己會持有「丙○○」的印章等語；其辯護人則為辯護稱：卷內
    並無積極證據證明甲○○有偽刻印章之行為，且亦無證據證明
    被告有在其他地方使用該印章等語。經查：
　1.甲○○於如附表二所示之時間在如附表二所示文件上蓋用「丙○○」之印文3枚乙情，業據甲○○於原審坦承在卷（見原審卷
    第56頁），並有如附表二所示之文件可佐，此部分事實，首
    堪認定（見優耐德公司卷第65至69頁）。
　2.乙○○於偵訊及原審時證稱：優耐德公司在93至96年間由我借
    用我兒子丙○○名義擔任負責人，96年後則由甲○○擔任形式登
    記負責人，實際負責人都是我，我是委託會計師幫我處理公
    司登記流程，所以我沒有印象幫丙○○刻過小章，但我記得大
    章是在會計師那邊，小章應該會在我這邊等語（見他卷卷一
    第187頁，原審卷第124至125、133至134頁），又觀諸甲○○
    所蓋用該「丙○○」之篆體印章顯與丙○○於93年2月2日至96年
    2月1日任優耐德公司負責人時，在公司變更登記表上所留印
    鑑為「隸書體」字樣者不符（見優耐德公司卷第25頁）。是
    以，參諸乙○○前揭證述內容及甲○○所蓋用該「丙○○」之篆體
    印章，可知丙○○與甲○○擔任優耐德公司名義負責人之時點顯
    然不同，且未重疊，則乙○○、丙○○自無將丙○○之姓名小章交
    付甲○○使用之可能或必要，而甲○○所持有丙○○之「篆體」印
    章既與丙○○為公司登記當時所用之「隸書體」印章有別，自
    不可能為丙○○或乙○○所刻用。再據甲○○復於原審供稱：如附
    表二編號3所示之優耐德公司大章是我所刻，因為乙○○當時
    說不清楚公司大小章在哪裡，我才去刻的等情（見原審卷第
    159頁），觀諸甲○○98年2月23至26日間初次辦理優耐德公司
    印鑑遺失、變更印鑑事宜所用新刻之公司大章，其上「篆體
    」字樣與該丙○○之「篆體」小章字樣並無二致，足見該丙○○
    之「篆體」小章確為甲○○於98年2月間辦理前揭印鑑遺失、
    變更印鑑登記時所一併刻製。甲○○及其辯護意旨空言辯稱該
    篆體印章並非甲○○所刻等語，自非可採。
　3.按刑法第217條第1項之偽造印章罪，係以足生損害於公眾或
    他人為構成要件，如能證明制作當時僅係以供鑑賞或習藝，
    自始即於公眾或他人不致發生損害之虞者，即應因犯罪構成
    要件欠缺，而無本條之適用；又按印章、印文在社會生活上
    用以代表人格之同一性，資以認證特定人意思表示之確實性
    ，是偽造印章、印文罪之保護客體為印章、印文之真實性，
    間接則保護公共信用，因此擅自製作他人印章、印文，使人
    誤信為他人所有或所為，除非證明製作當時，僅係以供鑑賞
    或習藝，自始即於公眾或他人不致發生損害之虞者外，即應
    構成該偽造印章、印文罪（43年台非字第157號、93年台上
    字第861號 ）。查甲○○既然無刻造「丙○○」印章之權利，其
    所為即屬於偽造，且其並非以供鑑賞或習藝為目的，而係於
    如附表二所示之文件用印，足生損害於丙○○，並於如附表二
    所示之時間，向臺北市商業處提出，後雖因優耐德公司時值
    負責人即為甲○○，臺北市商業處遂認優耐德公司負責人印鑑
    有誤而予以退件，然依前揭說明，顯見甲○○所為並非僅係以
    供鑑賞或習藝為目的，且甲○○在如附表二所示之文件上用印
    ，業已使人誤信為他人所有或所為，是甲○○所為自屬偽造印
    章之行為。
　㈢綜上，乙○○所為如事實欄一、甲○○所為如事實欄二所示犯行
    均堪認定，均應依法論科。　
二、論罪：
　㈠事實欄一部分：
　1.乙○○所犯之罪：
　　核乙○○所為，係犯刑法第216條、第210條行使偽造私文書罪
    及同法第214條使公務員登載不實罪。
　2.接續犯：
　　乙○○偽造如附表一編號1至6所示私文書之數行為，均係侵害
    同一告訴人甲○○之法益，各行為均於密切接近之時地為之，
    獨立性極為薄弱，依一般社會健全觀念，在時間差距上，難
    以強行分開，在刑法評價上，以視為數個舉動之接續施行，
    合為包括之一行為予以評價，較為合理，應論以接續犯一罪
    。
　3.吸收犯：
　　乙○○偽造前開私文書之低度行為，為其後行使之高度行為所
    吸收，不另論罪。
　4.共同正犯：
　　乙○○與王清義就前開行使偽造私文書、使公務員登載不實犯
    行間，均有犯意聯絡及行為分擔，應論以共同正犯。
　5.間接正犯：
　　乙○○利用不知情之蘇麗雯製作偽造私文書、向臺灣士林地方
    法院公務員提出行使，而犯行使偽造私文書及使公務員登載
    不實等罪，為間接正犯。
　6.想像競合犯：
　　乙○○所為行使偽造私文書、使公務員登載不實等行為，雖在
    自然意義上並非完全一致，然其動機同為向法院陳報不實清
    算人之事宜，犯罪目的單一，各行為間有局部同一性及事理
    上不可分割之關連性，依一般社會通念，認應評價為一罪方
    符合刑罰公平原則，如予分論併罰，反有過度處罰之虞，與
    人民法律感情亦有未合，自應適度擴張一行為之概念，認其
    所犯上開二罪為一行為觸犯數罪名之想像競合犯，應依刑法
    第55條規定，從一重論以行使偽造私文書罪。公訴意旨認應
    予分論併罰，容有誤會。　
　㈡事實欄二部分：
　1.甲○○所犯之罪：
　　核甲○○所為，係犯刑法第217條第1項偽造印章罪。
　2.間接正犯：
　　甲○○利用不知情之刻印店店員偽刻印章，為間接正犯。
三、駁回上訴及撤銷原判決之理由：
　㈠駁回上訴之理由
　1.本案經本院審理結果，認原審以乙○○所為犯行，事證明確，
    依法論罪，並以行為人之責任為基礎，審酌乙○○身為優耐德
    公司之實際經營者，為處理公司解散清算事宜，卻不思以合
    法途徑辦理，明知優耐德公司名義負責人甲○○並未同意擔任
    清算人，竟與王清義共同以行使偽造私文書之不法手段，使
    承辦公務員登載不實清算人資訊於所載公文書上，對於甲○○
    及公務機關管理資料之正確性均產生損害，實有不該，惟念
    其犯後終知坦承犯行，態度尚可，並考量其前科素行、自承
    之智識程度、家庭、生活、經濟狀況等一切情狀，量處有期
    徒刑4月，並諭知以新臺幣（下同）1千元折算1日。復就沒
    收部分說明：未扣案乙○○偽造如附表一編號1至6所示偽造私
    文書，雖均屬犯罪所生之物，然業經交付法院行使，已非被
    告所有之物，毋庸宣告沒收；該等文書上「甲○○」印文要屬
    盜蓋，應為真正，亦不予宣告沒收。經核原審上開認事用法
    ，均無違誤，量刑亦稱允恰。
　2.乙○○上訴意旨略以：我已坦承犯行，希望可以輕判，並請求
    給予緩刑等語。惟：
　⑴按量刑輕重，屬為裁判之法院得依職權自由裁量之事項，苟
    已以行為人之責任為基礎，並斟酌刑法第57條各款所列情狀
    ，在法定刑度內，酌量科刑，無偏執一端，致明顯失出失入
    情形，自不得指為不當或違法。原判決已審酌乙○○犯後坦承
    犯行之犯後態度，並考量其前科素行、自承之智識程度、家
    庭、生活、經濟狀況等一切情狀，在法定刑度內量處上揭之
    刑，顯已以行為人之責任為基礎，為科刑輕重標準之綜合考
    量，其量定之刑罰，並未逾越法定刑度，亦無明顯失出失入
    之情形，核與罪刑相當原則無悖。縱與乙○○主觀上之期待有
    所落差，仍難指其量刑有何不當或違法。
  ⑵又乙○○雖請求宣告緩刑，然按受二年以下有期徒刑、拘役或
    罰金之宣告，而有下列情形之一，認以暫不執行為適當者，
    得宣告二年以上五年以下之緩刑，其期間自裁判確定之日起
    算：一、未曾因故意犯罪受有期徒刑以上刑之宣告者。二、
    前因故意犯罪受有期徒刑以上刑之宣告，執行完畢或赦免後
    ，五年以內未曾因故意犯罪受有期徒刑以上刑之宣告者，刑
    法第74條第1項定有明文。查乙○○前於106年間因違反商業會
    計法案件，經原審法院以105年度簡字第149號判決判處1月1
    5日確定，嗣106年12月26日執行完畢，是乙○○前因故意犯罪
    受有期徒刑以上刑之宣告，執行完畢後，5年內為本案犯行
    ，有本院被告前案紀錄表在卷可稽（見本院卷第49至63頁）
    ，依前揭規定，乙○○不符合緩刑宣告之要件，本案自不宜為
    緩刑之諭知，乙○○上訴請求受緩刑之寬典，礙難允准。
　3.綜上，乙○○指摘原審量刑過重及請求為緩刑之宣告，尚非可
    採，其上訴為無理由，應予駁回。
　㈡撤銷部分原判決之理由（甲○○被訴偽造印章無罪部分）：
　1.原判決認甲○○所涉偽造印章部分應為無罪之宣告，然甲○○所
    為確實涉犯偽造印章犯行，業經本院詳細說明如上，原審未
    予審酌，容有未恰。檢察官此部分上訴，為有理由，應由本
    院撤銷改判。
　2.科刑：
　　爰以行為人責任為基礎，審酌甲○○並無前科，素行良好（於
    本案量刑屬有利於甲○○之因素），有本院被告前案紀錄表可
    按（見本院卷第65頁），及其犯罪之動機及目的係為申請優
    耐德公司解散登記、印鑑變更（於本案屬中性量刑因素，無
    不利或有利於甲○○之考量），並考量其犯罪所生之損害甚小
    （於本案量刑屬有利於甲○○之因素）及自陳高中畢業、目前
    無業、無未成年子女需扶養（於本案屬中性量刑因素，無不
    利或有利於甲○○之考量）等一切情狀，量處如主文第2項所
    示之刑，並諭知易科罰金之折算標準。
　3.緩刑之宣告：
　　甲○○並無前科，未曾受有期徒刑以上刑之宣告，已如上述，
    甲○○為申請優耐德公司解散登記、印鑑變更而未經丙○○同意
    而擅自偽刻印章，一時失慮未查，致罹刑典，然本院權衡因
    優耐德公司時值負責人即為甲○○，臺北市商業處遂認優耐德
    公司負責人印鑑有誤而予以退件，甲○○雖未坦承犯行，然應
    知其所為非是，認其經此偵審程序及科刑之宣告後，當知所
    警惕，而無再犯之虞，本院因認前開所宣告之刑，以暫不執
    行為適當，併予宣告緩刑二年，以啟自新。又緩刑宣告，得
    斟酌情形，命犯罪行為人向公庫支付一定之金額，刑法第74
    條第2項第4款定有明文。另斟酌甲○○之犯罪情節，為避免其
    因獲得緩刑之宣告而心存僥倖，及期其能深知戒惕，强化省
    悟及彌補效果，認有課予一定負擔之必要，爰依刑法第74條
    第2項第4款之規定，命甲○○應於判決確定後1年內，向公庫
    支付4萬元之公益金，此負擔以收啟新及惕儆之雙效。倘甲○○未遵循上揭所示負擔，且情節重大足認原宣告之緩刑難收
    其預期效果，而有執行刑罰之必要者，依刑法第75條之1第1
    項第4款之規定，其緩刑之宣告仍得由檢察官向法院聲請撤
    銷，併此敘明。
　4.沒收：
　⑴按刑法關於沒收之規定業於104年12月30日修正公布，並自10
    5年7月1日起施行。又修正刑法第2條第2項將「沒收」與非
    拘束人身自由之保安處分併列為均適用裁判時之法律，是關
    於沒收之法律適用，於新法施行後，一律適用新法之相關規
    定，而無第2條第1項新舊法比較之問題，故本案關於沒收之
    部分適用裁判時法，合先敘明。
　⑵甲○○偽刻「丙○○」印章乙只，不問屬於犯人與否，應依刑法
    第219條宣告沒收。又甲○○偽刻前揭印章並於如附表二所示
    之文件用印後，業已持交臺北市商業處收執，非屬甲○○所有
    之物，且該文書性質上非屬違禁物，核與沒收要件未合，故
    不予宣告沒收。　　　　　
乙、無罪部分：
一、公訴意旨另以：甲○○另明知優耐德公司大小章印鑑係交由與
    優耐德公司合作之會計師王清義保管而未遺失，仍基於使公
    務員登載不實之犯意，於98年3月26日，向臺北市政府提出
    印鑑遺失切結書，表示優耐德公司原有大小章印鑑均已遺失
    ，從而啟用新大小章印鑑之意思而行使之，使承辦之公務員
    於形式審查後，將此等不實事項，登載於其職務上掌管之優
    耐德公司變更登記表等公文書，足生損害於優耐德公司及臺
    北市政府對於公司留存印文管理之正確性。因認甲○○係犯刑
    法第214條使公務員登載不實罪嫌。
二、按犯罪事實應依證據認定之，無證據不得認定犯罪事實；不
    能證明被告犯罪者，應諭知無罪之判決，刑事訴訟法第154
    條第2項、第301條第1項前段分別定有明文。次按認定犯罪
    事實所憑之證據，雖不以直接證據為限，間接證據亦包括在
    內，然無論直接證據或間接證據，其為訴訟上之證明，須於
    通常一般之人均不致有所懷疑，而得確信其為真實之程度者
    ，始得據為有罪之認定，倘其證明尚未達此一程度，而有合
    理之懷疑存在時，無從為有罪之確信，自不得遽為有罪之判
    決；苟積極證據不足以為不利於被告事實之認定，自應為有
    利於被告之認定，更不必有何有利之證據。
三、公訴意旨認被告甲○○涉有前開犯行，無非係以證人乙○○、丙○○、林秀琴之證述、優耐德公司96年4月10日股東臨時會、
    董事會議事錄、優耐德股份有限公司96年4月20日股東臨時
    會、董事會議事錄、甲○○董事長願任同意書、臺北市政府98
    年2月27日府產業商字第09881864500號函、98年2月26日優
    耐德股份有限公司及負責人印鑑變更登記申請書、98年2月2
    3日優耐德股份有限公司解散登記申請書、98年2月26日優耐
    德股份有限公司印鑑遺失切結書、臺北市政府98年3月30日
    府產業商字第09881864510號函、98年3月30日優耐德股份有
    限公司印鑑變更登記表為其主要論據。
四、訊據甲○○否認有上開使公務員登載不實犯行，辯稱：在我97
    年擔任優耐德公司負責人期間，收到該公司被臺北市政府命
    令解散的通知，代書要我去辦理相關解散登記的程序，所以
    我就去找乙○○要大小章，乙○○說不在他那裡，我不認識王清
    義會計師，也未參與優耐德公司的實際運作，所以主觀上認
    定大小章已經遺失，才會在98年3月26日去申請印鑑遺失變
    更印鑑等語。
五、經查：
　㈠自優耐德公司卷中所示甲○○申請公司解散登記及印鑑遺失變
    更登記之時序以觀，可知本案係因甲○○於97年間擔任優耐德
    公司負責人時，接獲臺北市商業處函文稱優耐德公司開始營
    業後已自行停業6個月以上，依公司法第10條第2款規定應予
    命令解散，並限期要求申請解散登記（見優耐德公司卷第79
    頁，臺北市商業處97年11月21日北市商二字第09736818500
    號函），甲○○始檢具如附表二所示文件辦理解散登記，惟因
    公司及負責人印章與原登記未符（即前揭蓋用「丙○○」印文
    等情），臺北市政府乃函請優耐德公司限期補正，通知公司
    印鑑若為未遺失，請攜正確公司及負責人印章改正，若遺失
    ，請另案辦理印鑑變更，俟印鑑變更核准後，再行辦理（見
    優耐德公司卷第75頁，臺北市政府98年2月25日府產業商字
    第09881662900號函），甲○○遂於98年3月26日提出更正後之
    「印鑑遺失切結書」申請印鑑變更，臺北市政府則於98年3
    月30日准予印鑑變更登記（見優耐德公司卷第71至73頁）。
    是首應究明者，即為甲○○是否明知優耐德公司印鑑並未「遺
    失」，卻仍以「切結印鑑遺失」之方式申請變更登記，以判
    斷其是否有使公務員登載不實事項於公文書之故意。
　㈡甲○○是否明知優耐德公司印鑑並未「遺失」，卻仍以「切結
    印鑑遺失」之方式申請變更登記乙節：
　1.甲○○於本案案發時已應實際負責人乙○○之邀，擔任優耐德公
    司之登記負責人等情，業據乙○○於原審證述明確（見原審卷
    第125頁），足見甲○○並未實際參與優耐德公司之經營。甲○○既未實際參與公司之經營，衡情優耐德公司之大小章應係
    由甲○○交付實際經營者即乙○○使用，甲○○自己並未實際占有
    ，且無法支配，否則甲○○直接持優耐德公司之原登記大小章
    辦理解散登記即可，要無自行刻製新的公司大小章，致生前
    開偽刻「丙○○」印章，且誤蓋該印章而提出申請等情。
　2.關於公司大小印鑑章究為何人實際持用乙節，乙○○於偵訊時
    稱：甲○○將公司章交給會計師（即王清義）保管，小章應該
    未交付而由他自己保管，他不准我們保管他的章等語（見他
    卷卷一第187頁）；復改稱：甲○○的大小章、私章都交給王
    清義保管，他信任王清義；因為我兒子丙○○擔任負責人實是
    將大小章放在王清義處，所以我才猜說甲○○擔任負責人時也
    會將公司負責人的小章放在王清義處，但我沒見過（見他卷
    卷二第60、68頁）等語；於原審時則又稱：我記得我跟甲○○
    當時一起到會計師事務所跟王清義會計師說甲○○要出資及擔
    任公司負責人的情況，我就把公司章及當時負責人曾瑞凱的
    章交代給會計師，我也親眼看到甲○○把他的個人章交給會計
    師等語（見原審卷第125至126頁）。綜觀乙○○前揭陳述內容
    ，足見其就甲○○擔任負責人時，小章放在何處、是否見聞甲○○交付小章給王清義等節，不僅前後不一，且語焉不詳，難
    認信實，堪認甲○○前開辯稱找乙○○要大小章時，乙○○說不在
    他那裡等節，尚非全然不可採信。而甲○○於96年間即已交付
    大小章予實際負責公司營運之乙○○，卻於98年間欲辦理公司
    解散登記時向乙○○索討無著，衡以甲○○當時為名義負責人，
    未必得以知悉公司大小章何在，故其主觀上認大小章業已遺
    失，亦非全然悖於情理。
　3.況依前開臺北市政府98年2月25日府產業商字第09881662900
    號函內容所示，在印鑑與登記名義人不符之情況下，主管機
    關僅區別「印鑑遺失」與否之情況，指示申請人辦理後續補
    正事宜，而甲○○填寫之「印鑑遺失切結書」，亦為主管機關
    已先行製作之例稿，申請人無從自行變更啟用新印鑑之事由
    ，是該切結書應屬變更印鑑登記時所為之制式書面，則甲○○
    於填寫此份切結書時，主觀上是否確有將印鑑遺失之不實事
    項登載於公務員製作公文書之故意存在，即屬有疑。
  ㈢按公務員登載不實公文書罪，必以使公務員將不實之事項，
    登載於職務上所掌之公文書上，足以生損害於公眾或他人，
    始足當之，若公務員並未將該不實事項，登載於其職務上所
    掌之公文書上，縱使行為人之申請事項不實，亦不該當使公
    務員登載不實公文書罪。又所謂「使公務員登載於職務上所
    掌之公文書」，必該不實事項經公務員形式審查後，即予採
    取並為登載，且該登載有以公務員職掌予以確認，使一般人
    信為真實之公示意涵者，始足當之（最高法院108年度台非
    字第166號判決意旨參照）。查，觀之臺北市政府98年3月30
    日府產業商字第09881864510號函，其內容記載：貴公司（
    即優耐德公司）申請公司印鑑變更經核符合規定，准予登記
    等語（見優耐德公司卷第71頁）；另98年3月30日優耐德股
    份有限公司印鑑變更登記表中「公司印章」、「代表公司負
    責人印章」等欄位，亦僅見蓋用變更後之公司大小章印文，
    並註明「更印」字樣（見優耐德公司卷第93頁），足見上開
    公文書中均未記載「印鑑遺失」等字樣，再細繹優耐德公司
    卷宗全卷內容，亦僅有作為附件附卷之甲○○所製作之印鑑遺
    失切結書（見優耐德公司卷第73頁）上有記載印鑑遺失之事
    項，然該等書面並非承辦公務員所製作，且未經公示，揆諸
    上開說明，縱認甲○○明知優耐德公司大小章並未遺失，且其
    所製作印鑑遺失切結書中所載內容為不實事項，而據以申請
    印鑑變更登記，仍因本案公務員並未將該不實事項登載於職
    務上所掌公文書上，並未因公文書之公示作用而使他人誤信
    為真，自無生損害於公眾或他人之虞，即與使公務員登載不
    實罪之構成要件未合。
六、綜上所述，本案並無任何積極證據足資證明甲○○明知公司大
    小章遺失之事實，且其所為，未生公務員將不實事項登載於
    公文書上之結果，是甲○○前開所辯，要非無據。從而，檢察
    官所舉前開事證，經綜合評價調查證據之結果，顯然未達於
    通常一般之人均不致有所懷疑，而得確信甲○○確有公訴意旨
    所指使公務員登載不實犯行之程度，本院尚無從形成有罪確
    信之心證，容有合理之懷疑存在，揆諸首揭說明，應屬不能
    證明被告犯罪，自應對甲○○此部分為無罪之諭知。
七、檢察官不服原審諭知甲○○此部分無罪之判決，提起上訴，雖
    指稱：被告甲○○既知優耐德公司之實際負責人為乙○○，若欲
    解散優耐德公司自應取得乙○○之同意始得申請，惟其既未持
    有優耐德公司之大章、亦未經實際負責人乙○○之同意，逕行
    申報公司大章遺失進而申請公司解散登記，難謂無使公務員
    登載不實之情，原審認為前揭所述部分無罪，容有未恰等語
    。惟：
　㈠原審本於相同認定，認就卷內現存證據及法院所調查之證據
    ，均查無其他積極證據足資證明甲○○有涉犯公訴意旨所指犯
    行，是依前述說明，既不能證明甲○○犯罪，因而對甲○○為無
    罪判決之諭知，即核無不合，應予維持。
　㈡按檢察官就被告犯罪事實，應負舉證責任，並指出證明之方
    法，刑事訴訟法第161條第1項亦有明定，是檢察官對於起訴
    之犯罪事實，應負提出證據及說服之實質舉證責任，倘其所
    提出之證據，不足為被告有罪之積極證明，或其指出證明之
    方法，無從說服法院以形成被告有罪之心證，基於無罪推定
    之原則，自應為被告無罪判決之諭知（最高法院92年台上字
    第128號判例意旨參照）。而證據之取捨與證據之證明力如
    何，均屬事實審法院得自由裁量、判斷之職權，茍其此項裁
    量、判斷，並不悖乎通常一般人日常生活經驗之定則或論理
    法則，又於判決內論敘其何以作此判斷之心證理由者，即不
    得任意指摘其為違法。茲原判決已詳敘就卷內證據調查之結
    果，而為綜合判斷、取捨，認不足證明被告確有檢察官所指
    訴之犯行，其得心證的理由已說明甚詳，且所為論斷從形式
    上觀察，亦難認有違背經驗法則、論理法則，或有其他違背
    法令之情形，自不容任意指為違法。本件檢察官起訴書所列
    證據及卷內訴訟資料，已經本院逐一論證，參互審酌，無從
    獲得有罪之心證，均如前述。檢察官上訴意旨，並未提出任
    何新事證，僅就原審採證及認事再為爭執，以檢察官所提出
    之證據尚難遽認甲○○涉犯使公務員登載不實犯行，是認上訴
    意旨核無理由，其上訴應予駁回。　　
據上論斷，應依刑事訴訟法第368條、第369條第1項前段、第364
條、第299條第1項前段，判決如主文。
本案經檢察官周慶華到庭執行職務。
中　　華　　民　　國　　111 　年　　6 　　月　　22　　日
　　　　　　　　　刑事第二庭  審判長法　官  遲中慧
　　　　　　　　　　　　　　　　　  法　官  楊志雄
　　　　　　　　　　　　　　　　　  法　官  邱筱涵
以上正本證明與原本無異。
有罪部分如不服本判決，應於收受送達後20日內向本院提出上訴
書狀，其未敘述上訴之理由者並得於提起上訴後20日內向本院補
提理由書（均須按他造當事人之人數附繕本）「切勿逕送上級法
院」。
無罪部分不得上訴。
                                    書記官  林吟玲
中　　華　　民　　國　　111 　年　　6 　　月　　22　　日
附錄：本案論罪科刑法條全文
刑法第216條
行使第210條至第215條之文書者，依偽造、變造文書或登載不實
事項或使登載不實事項之規定處斷。

刑法第210條
偽造、變造私文書，足以生損害於公眾或他人者，處5年以下有
期徒刑。

刑法第214條
明知為不實之事項，而使公務員登載於職務上所掌之公文書，足
以生損害於公眾或他人者，處3年以下有期徒刑、拘役或1萬5千
元以下罰金。

刑法第217條
偽造印章、印文或署押，足以生損害於公眾或他人者，處3年以
下有期徒刑。
盜用印章、印文或署押，足以生損害於公眾或他人者，亦同。

附表一：
編號 偽造之文書 表彰之意思 卷證出處  1 優耐德公司100年11月21日董事會及股東簽到簿中，於告訴人甲○○簽到欄位盜蓋甲○○印文1枚 表彰甲○○有到場簽名參與會議之意思 臺北市商業處優耐德股份有限公司案卷，下稱優耐德公司卷，第91頁  2 優耐德公司100年11月21日清算人就任同意書中，清算人欄位盜蓋甲○○印文1枚 表彰甲○○同意自100年11月21日開始擔任優耐德公司清算人之意思 優耐德公司卷第101頁  3 甲○○身份證正反面影本「影本與正本相符」字樣旁盜蓋甲○○印文2枚 表彰甲○○同意擔任優耐德公司清算人，並提出與正本相符之身分證影本之意思 優耐德公司卷第103頁  4 優耐德公司100年1月1日至100年11月21日資產負債表之核准欄中盜蓋甲○○印文1枚 表彰甲○○審核蘇麗雯製作之優耐德公司資產負債表後，核可准許之意思 優耐德公司卷第105頁  5 優耐德公司100年1月1日至100年11月21日財產目錄表之董事長（核准）欄中盜蓋甲○○印文1枚 表彰甲○○審核蘇麗雯製作之優耐德公司財產目錄表後，核可准許之意思 優耐德公司卷第107頁  6 陳報清算人就任狀中具狀人、撰狀人欄中盜蓋甲○○印文各1枚 表彰甲○○同意擔任優耐德公司清算人，並向臺灣士林地方法院陳報之意思 優耐德公司卷第87頁 

附表二：
編號 偽造之文書 行使之時間 卷證出處  1 98年2月23日優耐德公司解散登記申請書 98年2月23日 優耐德公司卷第67頁  2 98年2月26日優耐德公司變更登記申請書 98年2月26日 優耐德公司卷第65頁  3 98年2月26日優耐德公司印鑑遺失切結書 98年2月26日 優耐德公司卷第69頁